臺灣臺南地方法院民事判決
111年度小上字第52號
上  訴  人  盧夢綾  




被上訴人    力河資產管理股份有限公司

代  表  人  孫君仲  


上列當事人間請求給付電信費事件，上訴人對於本院臺南簡易庭
民國111年8月22日111年度南小字第1171號第一審民事判決提起
上訴，本院判決如下：
    主  文
上訴駁回。
第二審訴訟費用新臺幣壹仟伍佰元由上訴人負擔。
    事實及理由
一、上訴意旨略以：上訴人戶籍地設在國華街，實際居住○○○路0
    段000巷00號，訴訟文書未經合法送達，原審程序保障不夠
    ，請廢棄原判決發回重新審理。臺南市於今年7月底、8月初
    出現雨勢，中西區道路積淹水，8月1日起連4天防大雷雨，8
    月2日發布豪大雨特報。辯論通知於8月1日寄存海安派出所
    ，連4日豪雨特報，中西區淹水。上訴人於8月31日至海安派
    出所領寄存送達的書信，向警察詢問有無其他未領信函，當
    時回答無其他信函。上訴人再致電書記官，書記官向海安派
    出所詢問才知8月1日有一封未領。上訴人曾於調解期日到場
    ，可以佐證上訴人樂意到庭參與答辯，而非無正當理由不到
    場。另上訴人自民國105年6月起智慧型手機完全開不了，仍
    繳了好幾個月電信費，事實上卻不能使用3C，連接PAD、NOT
    EBOOK都黑屏當機，故電信費用有疑慮，與事實不符。並聲
    明：原判決廢棄發回原審，被上訴人在第一審之訴及假執行
    之聲請駁回。
二、本院之判斷：
(一)按對於小額程序之第一審裁判，得上訴或抗告於管轄之地方
    法院，然非以其違背法令為理由，不得為之，民事訴訟法第
    436條之24定有明文。而上訴狀應記載上訴理由，表明下列
    各款事項：一、原判決所違背之法令及其具體內容。二、依
    訴訟資料可認為原判決有違背法令之具體事實，民事訴訟法
    436條之25亦有明文。查上訴人主張原審言詞辯論期日開庭
    通知未經合法送達，而依被上訴人聲請，准予一造辯論判決
    ，有判決違背法令等情，堪認形式上已具體指摘原判決違背
    法令，依上開規定，應認其上訴具備合法要件，先予敘明。
(二)按送達應於應受送達人之住居所、事務所或營業所行之；送
    達於住居所、事務所或營業所，不獲會晤應受送達人者，得
    將文書付與有辨別事理能力之同居人或受僱人；送達不能依
    前2條規定為之者，得將文書寄存送達地之自治或警察機關
    ，並作送達通知書兩份，一份黏貼於應受送達人住居所、事
    務所、營業所或其就業處所門首，另一份置於該送達處所信
    箱或其他適當位置，以為送達；寄存送達，自寄存之日起，
    經十日發生效力，民事訴訟法第136條第1項前段、第137條
    第1項、第138條第1項、2項分別定有明文。又依民事訴訟法
    第138條第2項規定，寄存送達之處所如確為應受送達人當時
    之住居所、事務所或營業所，則於該處所為之寄存送達即為
    合法，送達之效力於寄存後之10日發生。故寄存送達於依法
    送達完畢時，即生送達之效力，至應受送達人究於何時前往
    領取應受送達之文書，或並未前往領取，該文書嗣經退還原
    送達法院，於送達之效力均無影響（最高法院102年度台抗
    字第810號裁定同此見解）。再依民法第20條第1項之規定，
    依一定事實足認以久住之意思，住於一定之地域者，即為設
    定其住所於該地。是我國民法關於住所之設定，主觀上有久
    住一定地域之意思，客觀上有住於一定地域之事實，該一定
    之地域即為住所，住所雖不以登記為要件，但戶籍登記之處
    所得資為推定住所之依據。
(三)查：
　⒈上訴人以其戶籍地址並非實際居住地為由，主張原審之言詞
    辯論期日通知未合法送達上訴人，據此指摘原審之訴訟程序
    違背法令云云。然依被上訴人起訴狀所載及原審查詢之上訴
    人戶籍地址，均為臺南市○○區○○街0段000巷00號，有原審卷
    所附民事起訴狀、個人戶籍資料可佐（原審調字卷第11頁，
    南小字卷第15頁）；又起訴狀所附電信費繳款通知書上，另
    有上訴人通訊地址臺南市○○區○○路0段000號。徵以原審訂於
    111年8月22日為言詞辯論期日，並以上開戶籍地址、通訊地
    址對上訴人為送達，於111年8月1日分別寄存於臺南市政府
    警察局第二分局海安派出所、第三分局安南派出所，有卷附
    送達證書可參(南小字卷第21、23頁)。乃依卷內訴訟資料所
    示，上訴人之戶籍地既登記於前揭臺南市中西區國華街地址
    ，應認其有設定住所於該處之意，除有反於此事實之事證足
    以將之推翻，否則以之為住所而為送達，自屬適法。
　⒉再者，上訴人於111年8月31日有至海安派出所領取上開辯論
    通知書乙節，有臺南市政府警察局第二分局111年10月11日
    南市警二偵字第1110603320號函及其所附領收資料在卷可考
    ，顯見該戶籍地址仍為上訴人之生活區域所繫，確屬其住所
    無誤。從而，原審就其言詞辯論期日通知，以上訴人之戶籍
    地址為送達，因未獲會晤上訴人，亦無受領文書之同居人或
    受僱人，於111年8月1日將上開文書寄存於送達地之警察機
    關即海安派出所，並作送達通知書2份，1份黏貼於上訴人住
    居所之門首，另1份置於該送達處所信箱或其他適當位置，
    以為送達，與民事訴訟法第138條之規定並無不合，其送達
    自屬合法，且自寄存之日起10日即111年8月12日生送達效力
    。至上訴人究於何時前往領取應受送達之文書，或並未前往
    領取，於送達之效力均無影響。至上訴人所稱111年8月初之
    雨勢問題，與上揭文書送達生效及言詞辯論期日之時間距離
    尚遙，難認兩者間有何關聯，亦無從影響送達效力。是其所
    執之詞，難為其有利之認定。據此，上訴人經合法通知未於
    111年8月22日言詞辯論期日到場，原審因到場之被上訴人聲
    請，依民事訴訟法第385條之規定，准由其一造辯論而為判
    決，於法並無違誤。上訴人以其未經合法通知言詞辯論，不
    得一造辯論判決，原判決有違背法令之違誤云云，洵無足採
    。
　⒊又所謂判決違背法令，係指原判決有不適用法規或適用不當
    之情形，若僅係取捨證據、認定事實等屬於原審法院職權行
    使之事項，不生違背法令之問題。本件被上訴人就其主張之
    事實，於原審提出行動電信業務服務申請書暨契約書、繳款
    通知書、專案補貼款繳款通知書、債權讓與證明書及存證信
    函(含回執)為證，且上訴人經合法通知，未於言詞辯論期日
    到場，亦未提出書狀爭執，依民事訴訟法第280條第3項準用
    第1項規定，已視同自認，原審認定兩造有前揭契約及所生
    債權債務關係存在，並為被上訴人勝訴判決，自無違背法令
    可言。上訴人稱電信費與事實不符云云，並提出簡訊、網頁
    、合約條款等資料，無非係對於原審取捨證據及認定事實而
    為指摘，依上說明，亦難認原判決有違背法令之情事。且小
    額訴訟程式之當事人除有因原法院違背法令致未能提出者外
    ，於第二審程序不得提出新攻擊或防禦方法，民事訴訟法第
    436條之28定有明文。此乃為貫徹小額訴訟程序之簡速性，
    避免因當事人於上訴審提出新事實及證據而延滯訴訟，小額
    事件之第二審法院原則上應按第一審之訴訟資料，審核其訴
    訟程式及判決內容有無違背法令，當事人於第一審言詞辯論
    終結前未曾提出的訴訟資料，不得再行提出。本件為小額事
    件，上訴人未於原審言詞辯論終結前提出前開訴訟資料，屬
    新攻擊防禦方法，且該攻擊防禦方法並非因原審違背法令致
    上訴人不能於原審提出，依前揭規定，上訴人此部分主張，
    本院依法不能審酌，上訴人據此主張原審判決違法，亦非有
    據。
(四)綜上，原判決並無上訴人所指違背法令情事，上訴人提起本
    件上訴，求予廢棄改判，依其上訴意旨足認上訴為無理由，
    爰不經言詞辯論，逕以判決駁回之。本件第二審訴訟費用額
    ，確定如主文第2項所示之金額，並應由上訴人負擔。
三、據上論結，本件上訴為無理由，依民事訴訟法第436條之32
    第2項、第449條第1項、第436條之29第2款、第78條、第436
    之32第1項、第436條之19，判決如主文。 
中　　華　　民　　國　　111 　年　　10　　月　　31　　日
                民事第五庭    審判長法　官　葉淑儀
                                    法　官　伍逸康
                                    法　官　盧亨龍
以上正本係照原本作成。
本判決不得上訴。
中　　華　　民　　國　　111 　年　　10　　月　　31　　日
                                   書記官 彭蜀方